【裁判字號】    99,簡上,173
【裁判日期】    990623
【裁判案由】    傷害等
【裁判全文】
臺灣高雄地方法院刑事判決             99年度簡上字第173號
上  訴  人
即  被  告  丙○○
上列上訴人因傷害等案件，不服本院高雄簡易庭民國99年2 月26
日98年度審簡字第5460號第一審簡易判決（聲請簡易判決處刑案
號：98年度偵字第23098 號），提起上訴，本院管轄之第二審合
議庭判決如下：
    主  文
上訴駁回。
    事  實
一、丙○○與郭輝貴係男女朋友關係，於民國97年9 月29日夜間
    ，丙○○撥打郭輝貴之行動電話多次而未獲回應，嗣其駕車
    行經址設高雄縣仁武鄉○○路33號之「水中月小吃部」時，
    見郭輝貴友人車輛停放該處，乃下車至「水中月小吃部」查
    看郭輝貴在內，結果行經「水中月小吃部」包廂時，見郭輝
    貴與同桌之乙○○狀似親密，竟基於傷害之犯意，隨手拿起
    包廂桌上之酒瓶毆擊乙○○頭、臉部2 下，致乙○○受有左
    耳紅腫、擦傷、左耳後血腫、頭頂部紅腫、左顴骨部紅腫等
    傷害。之後，丙○○另基於公然侮辱之犯意，在上開不特定
    人得以共聞共見之場所，公然以「你很愛人幹」、「吃飽等
    人幹」、「有很會幹」等語辱罵乙○○，而足以貶損乙○○
    之人格及社會評價。
二、案經乙○○訴由臺灣高雄地方法院檢察署檢察官偵查後，聲
    請以簡易判決處刑。
    理  由
壹、對於證據能力之判斷：按被告以外之人於審判外之言詞或書
    面陳述，除法律有規定者外，不得作為證據，刑事訴訟法第
    159 條第1 項定有明文。又被告以外之人於審判外之陳述，
    雖不符前4 條之規定，而經當事人於審判程序同意作為證據
    ，法院審酌該言詞陳述或書面陳述作成時之情況，認為適當
    者，亦得為證據。當事人、代理人或辯護人於法院調查證據
    時，知有第159 條第1 項不得為證據之情形，而未於言詞辯
    論終結前聲明異議者，視為有前項之同意，刑事訴訟法第15
    9 條之5 亦定有明文。本件證人吳燕純於檢察事務官詢問中
    之陳述，為被告以外之人於審判外之言詞陳述，卷附阮綜合
    醫院驗傷診斷書，則係被告以外之人於審判外之書面陳述，
    而檢察官及被告丙○○，就上開言詞及書面陳述，未於本院
    審理過程中聲明異議，本院另審酌前開言詞及書面陳述作成
    時之情況均屬正常，所取得過程並無瑕疵，且與本案相關之
    待證事實具有關連性，認適當作為證據，依前開刑事訴訟法
    第159 條之5 之規定，認上開陳述均具有證據能力。
貳、實體方面
一、訊據上訴人即被告（下稱被告）固不否認於前開時、地，有
    因前揭事由而持酒瓶毆擊告訴人乙○○頭部，並造成告訴人
    受有傷害之事實，然矢口否認有何公然侮辱犯行，且就傷害
    告訴人之過程亦有爭論，辯稱：案發當時，伊只有拿酒瓶打
    告訴人頭部1 下，並非2 下，之後是告訴人與伊互毆，伊亦
    因此受有傷害。又案發當時，伊在「水中月小吃部」包廂內
    ，只有出口罵郭輝貴，並沒有罵告訴人，且該包廂並非不特
    定人得以隨意進出之場所，與公然要件不符，伊並無被訴之
    公然侮辱犯行云云。經查：
（一）前揭犯罪事實，業據告訴人於本院審理中證述明確（見本
      院卷第36至39頁），核與證人即案發當時亦在場之告訴人
      妹妹甲○○於本院審理中證述情節相符（見本院卷第40至
      43頁），且證人即「水中月小吃部」工作人員吳燕純於檢
      察事務官詢問中亦證述：案發當時，被告從店外進入包廂
      ，有拿酒瓶打告訴人頭部，並有出口罵人，而被告罵人的
      對象，除了「貴哥」之外，也有告訴人等語（見偵1 卷第
      17頁），此外，並有告訴人於案發當日夜間10時59分許，
      至阮綜合醫院就診之驗傷診斷書在卷可稽（見偵1 卷第5
      頁），則被告於前開時、地，持酒瓶攻擊告訴人，致告訴
      人受有前開傷害，嗣並以前開言語辱罵告訴人等事實，自
      堪認定。
（二）雖被告就告訴人受傷過程執前詞置辯，且證人吳燕純於檢
      察事務官詢問中亦證述：伊有見到被告拿酒瓶打告訴人，
      當時被告是以酒瓶朝告訴人頭部打1 下（見偵1 卷第17頁
      ）。然證人吳燕純上開證詞，要與告訴人及證人甲○○於
      本院審理中之證述情節不符，而佐以證人吳燕純僅係「水
      中月小吃部」員工，與告訴人並無親誼關係，其對於告訴
      人上開遭被告持酒瓶毆擊乙事之關注程度，與本身遭受攻
      擊之告訴人及身為告訴人妹妹之證人甲○○相較，自然較
      為有限；且被告於案發當時持酒瓶毆擊告訴人乙事，要屬
      事出突然（此由告訴人未及反應閃躲，而直接遭被告持酒
      瓶打中頭部乙情，即足為佐），故證人吳燕純於案發當時
      是否有目擊告訴人遭傷害之全部過程？其所言是否符合事
      實全貌？均甚有所疑，已難遽以採認。再者，依告訴人前
      開至阮綜合醫院就診之驗傷診斷書所示，告訴人經醫師診
      斷後所發現之傷害，主要係分佈於頭部之2 區塊，其中1
      處係在左顴骨、左耳部位，另1 處則係在頭頂部位，足認
      告訴人應係遭人分以2 次攻擊，方會造成其上開2 處受傷
      ，而益徵告訴人及證人甲○○所證，當較證人吳燕純及被
      告所言為可採。此外，被告前開所辯倘若屬實，則告訴人
      所受之前揭傷害，當有部分係告訴人與被告徒手互毆過程
      中所造成，而衡以常情，於當事人雙方徒手互毆過程中，
      多會以拳打腳踢之方式，相互朝對方身體各處攻擊，準此
      ，雙方當事人身體所會受傷之部位，當係遍布身體各處，
      並以手腳部位居多，然依告訴人前開驗傷診斷書所示，告
      訴人於案發當時所受之傷害，僅發生在頭、臉部位，實與
      被告所辯情節不符，亦足證被告前開所辯，要與事實相違
      ，無從予以採認。從而，被告於前開時、地，持酒瓶毆擊
      告訴人頭、臉部2 下，致告訴人受有上開傷害之事實，堪
      可認定。
（三）另被告雖以前詞辯稱其無上開公然侮辱告訴人之犯行，然
      其陳稱並未出言辱罵告訴人云云，非但與告訴人、證人甲○○、吳燕純所為前揭證詞不符，亦與其前於檢察事務官
      詢問中供稱：案發當時，伊有辱罵告訴人，而告訴人也有
      罵伊，但因為伊當時在氣頭上，所以不記得伊罵過告訴人
      什麼話等語（見偵1 卷第17頁），及於本院準備程序中表
      示：案發當時，伊與告訴人有相互對罵等語（見本院卷第
      23、24頁），相互矛盾，足證被告於本院審判程序中所辯
      上情，要屬事後卸責之詞，無從予以採認。又依被告上開
      於檢察事務官詢問中所述情節，其並無法回憶其係以何言
      語辱罵告訴人，則根據被告此一供述內容，其亦無法確認
      其於案發當時，是否果未以「你很愛人幹」、「吃飽等人
      幹」、「有很會幹」等語辱罵告訴人，再佐以被告與告訴
      人發生本件衝突之起因，係身為案外人郭輝貴女友之被告
      ，見告訴人有趴在案外人郭輝貴身上之親密舉動所致，業
      據被告於檢察事務官詢問及本院審理中自承在卷（見偵1
      卷第9 、10頁、本院卷第45頁），則被告以上開言語辱罵
      告訴人，要與雙方衝突之起因相符，益徵告訴人於本院審
      理中證述：案發當時，被告有罵伊「你很愛人幹」、「吃
      飽等人幹」、「有很會幹」等語（見本院卷第37頁），及
      證人甲○○於本院審理中證稱：被告有罵告訴人「你很愛
      人幹」這些有的沒有的話等語（見本院卷第41頁），要與
      事實相符，足堪採信。此外，前開「水中月小吃部」包廂
      之門，於被告出言辱罵告訴人之時，並無上鎖乙情，業據
      告訴人及證人甲○○於本院審理中證述明確（見本院卷第
      38、41頁），因此，不論係「水中月小吃部」工作人員或
      是欲至該包廂內尋訪家人、友人之不特定人，均得於是時
      輕易進出該包廂，而此由案發當時，被告係在未告知任何
      人之情形下，即逕自開門進入該包廂內乙情（此為被告於
      本院審理中自陳在卷，見本院卷第45頁），亦足為佐。從
      而，被告在上開包廂內對告訴人辱罵前揭言語，顯係在不
      特定多數人得以共見共聞之狀態下所為，自與公然侮辱罪
      之「公然」要件相符，是被告辯稱本件情形與「公然」要
      件不符云云，亦屬無從採認。綜上，被告於前開時、地，
      以「你很愛人幹」、「吃飽等人幹」、「有很會幹」等足
      以貶損他人人格及社會評價之言語，公然侮辱告訴人之事
      實，亦足認定。
（四）綜上所述，被告前揭所辯，均無足採，本件事證明確，被
      告前開犯行，均堪認定。
二、核被告所為，係犯刑法第277 條第1 項之傷害罪及同法第30
    9 條第1 項之公然侮辱罪。被告所犯上開2 罪間，犯意各別
    、行為互殊，觸犯構成要件相異之罪名，自應予以分論併罰
    。原審因而適用刑法第277 條第1 項、第309 條第1 項、第
    41條第1 項前段、第51條第6 款、刑法施行法第1 條之1 之
    規定，並審酌被告僅因細故即持酒瓶敲擊告訴人頭部，致告
    訴人受有前揭傷害，又在上開不特定多數人得以共聞之處所
    公然侮辱告訴人，濫用其言論自由，貶損告訴人之人格評價
    甚鉅，其行為誠屬可議，且未能與告訴人達成和解，復考量
    其犯罪動機、目的、智識程度、生活狀況等一切情狀，就被
    告所犯之傷害罪、公然侮辱罪，分別量處拘役55日、40日，
    ，並定應執行刑為拘役90日，復諭知以新臺幣1000元折算1
    日為其易科罰金之折算標準。經核原判決認事用法，均無不
    合，量刑亦稱妥適，被告以原審就傷害罪部分量刑過重，並
    執前詞否認有上開公然侮辱犯行，指摘原判決不當而提起上
    訴，為無理由，應予駁回。
據上論斷，應依刑事訴訟法第455 條之1 第1 項、第3 項、第36
8 條，判決如主文。
本案經檢察官周天畏到庭執行職務。
中    華    民    國    99    年    6     月    23    日
                  刑事第十七庭  審判長法  官  陳建和
                                      法  官  毛妍懿
                                      法  官  陳君杰
以上正本證明與原本無異。
不得上訴。
中    華    民    國    99    年    6     月    23    日
                                      書記官  紀龍年
附錄本判決論罪科刑之法條：
刑法第277 條第1 項
傷害人之身體或健康者，處3 年以下有期徒刑、拘役或1 千元以
下罰金。
刑法第309 條第1 項
公然侮辱人者，處拘役或3 百元以下罰金。

司法院資訊處製作；財團法人民間司法改革基金會備份。
